臺灣高等法院刑事判決　　　　　　　　　　　　　　九十一年度上訴字第八八九號
　　上　訴　人
　　即　被　告　乙○○
　　指定辯護人　本院甲○辯護人
右上訴人因偽造有價證券等案件，不服臺灣桃園地方法院九十年度訴字第一六一０號
，中華民國九十一年一月十日第一審判決（起訴案號：臺灣桃園地方法院檢察署九十
年度偵字第六０二五號）提起上訴，本院判決如左：
    主  文
原判決撤銷。
乙○○共同意圖供行使之用，而偽造有價證券，累犯，處有期徒刑年陸月。
偽造之「賴張秋華」名義簽發以臺灣銀行平鎮分行為付款人、民國九十年三月八日期
、面額新臺幣萬陸仟捌佰元之第ＡＬ0000000號支票壹張沒收。
    事  實
一、乙○○曾因犯違反肅清煙毒條例案件，於民國八十四年四月二十六日，經本院以
    八十四年度上訴字第一六三一號判處有期徒刑三年三月確定，於民國八十七年七
    月二十四日執行完畢，猶不知警惕，緣乙○○以前有送過汽車材料給丁○○所經
    營設於桃園縣平鎮市○○路○段一三七號之汽車修理廠，而與丁○○相識，民國
    九十年一月上旬某日日間，在丁○○所經營之上開汽車修理廠辦公室內，見丁○○將支票簿置於桌上而暫離辦公室走到修理廠區時，竟意圖為自己不法之所有，
    竊撕該丁○○所有支票簿最後一張即以臺灣銀行平鎮分行為付款人之票號ＡＬ0
    000000號空白支票一紙，得手後，即與綽號「空仔」之不詳姓名成年男子
    共同基於偽造有價證券之犯意聯絡，於偷竊之翌日，即在桃園縣桃園市永和市場
    ，將上開支票交給綽號「空仔」之不詳姓名成年男子，由綽號「空仔」之不詳姓
    名成年男子將上開空白支票偽填發票日為民國九十年三月八日、面額為新臺幣三
    萬六千八百元整後，再由乙○○將其不詳姓名朋友所交付之「賴張秋華」名義之
    印章蓋用於發票人處。隨由乙○○於九十年一月二十一日下午二時，在基隆市○○路一六八巷十一衖三十五號四樓，持向不知情之廖繼寮佯稱該支票為公司所給
    付之薪資，急需變現，而由廖繼寮連絡不知情之丙○○，經丙○○允調現款後，
    相約在基隆市自來水廠前處理，在廖繼寮陪同下，三人依約碰面，乙○○乃持上
    開偽造之有價證券即支票一紙，交付予丙○○，並先行取得現金二萬元，餘款則
    由丙○○另行交付與廖繼寮於扣除乙○○積欠渠之七、八千元後轉交與乙○○。
    嗣於民國九十年三月八日，丙○○向臺灣銀行平鎮分行提示後，經該分行行員發
    現印鑑不符等異情而通知丁○○，始知上情，並報警循線查獲。
二、案經桃園縣警察局平鎮分局報請臺灣桃園地方法院檢察署檢察官偵查起訴。
    理  由
一、訊據被告雖坦承於右揭時地趁丁○○不在的時候偷走丁○○所有的支票等情，惟
    堅決否認有偽造有價證券之犯行，辯稱伊並未在支票上盜蓋印章。伊偷了之支票
    之後就將支票交給綽號「空仔」之人，伊不知道空仔係在何處簽發該支票，空仔
    在伊將支票交給廖繼寮之前的壹個星期就將票交給伊，伊係事後才知道「空仔」
    拿給伊之支票即係伊所偷來之支票等語。
二、惟查右揭事實，業據被告於原審審理時坦承：「（對起訴書之犯罪事實有何意見
    ？）沒有意見陳述。我有偷丁○○的空白票有這個事實。（你何時偷丁○○的空
    白票？）我是舊曆年的過年前，約在調現的前一、二個星期，我剛好去丁○○那
    邊，她的支票剛好放在桌上，我就趁她不注意撕下支票最後壹張。（賴張秋華的
    印章是你去刻的？）不是。（你從何處拿這個印章來蓋發票人的章？）是我一個
    朋友拿給我的，我朋友說先蓋，在兌現日期之前再去換回支票來。（支票上面相
    關之字是何人寫的？）我平常叫他「空仔」。（為何不由你來寫？他本來說他要
    去使用此張支票的，但是他沒有朋友可以調現，所以票才又交回給我。（他知道
    此票是你偷來的？）他知道。幫你調現的這些廖繼寮、丙○○，他們都知道此票
    是偷來偽造的？（不知道。（一共你調現了多少錢？）我有欠廖繼寮七、八千元
    ，我讓丙○○扣掉利息五千元，再由廖繼寮留下七、八千元之借款，其餘的都交
    給我了」等語（一審卷第十九頁、第二○頁、第二十一頁）。經核與被害人丁○○及證人丙○○、廖繼寮等人於警訊、偵查時所指、證述之情節相符，並有支票
    影本一紙附卷可稽，事證明確，被告嗣後雖翻供辯稱伊未在支票上盜蓋印章。伊
    將偷來之支票交給綽號「空仔」之人，後來空仔將支票交給伊，伊事後才知道「
    空仔」拿給伊之支票即係伊所偷來之支票云云。惟被告既將所偷來之支票交給「
    空仔」，後來支票又交還被告，被告竟稱不知係原來之支票，顯有悖常理，所辯
    無非畏罪卸責之詞，核不足採，其犯行堪以認定。
三、核被告乙○○所為，係犯刑法第三百二十條第一項之竊盜罪、第二百零一條第一
    項之偽造有價證券罪。其中就所犯偽造有價證券罪部分，被告與綽號「空仔」之
    不詳姓名成年男子之間，有犯意聯絡及行為分擔，為共同正犯。被告所犯上開竊
    盜與偽造有價證券二罪間，有方法與結果之牽連關係，為牽連犯，應依刑法第五
    十五條規定從較重之偽造有價證券罪處斷。至被告盜用「賴張秋華」印章於上開
    支票之行為係偽造有價證券（支票）之部分行為；又行使偽造之有價證券，以取
    得票面價值之對價，其行使偽造有價證券即包含詐欺性質，不另論詐欺取財罪；
    而行使偽造有價證券之輕行為，應為偽造有價證券之重行為所吸收，均不另論罪
    ，是公訴人認被告應另成立刑法第三百三十九條第一項之詐欺取財罪，容有誤會
    。查被告曾因違反肅清煙毒條例罪，經本院法院判處有期徒刑三年三月確定，並
    於民國八十七年七月二十四日執行完畢，此為被告所自陳，並有台灣桃園地方法
    院檢察署刑案資料查註紀錄表及本院被告全國前案紀錄表各一份附卷可憑，其於
    受上揭有期徒刑之執行完畢後五年內再犯本件有期徒刑以上之罪，為累犯，應依
    刑法第四十七條規定加重其刑。
四、原審認被告罪證明確，予以論罪科刑，固非無見，惟查原判決理由認被告所犯偽
    造有價證券罪部分，與綽號「空仔」者間，有犯意聯絡及行為分擔，為共同正犯
    。惟事實欄並未詳載二人間究如何犯意之聯絡及行為之分擔。又關於被告交付支
    票給綽號「空仔」及持交該支票給廖繼寮之時間、地點亦未明白認定。均有未當
    。被告提起上訴，仍執陳詞否認犯罪，其上訴固無理由，惟原判決既有可議，應
    由本院撤銷改判，爰審酌被告犯罪動機、目的、手段、所生危害、犯罪所得之金
    額及犯後之態度等一切情狀，量處如主文第二項所示之刑示懲。至偽造之「賴張
    秋華」名義簽發以臺灣銀行平鎮分行為付款人、民國九十年三月八日期、面額新
    臺幣三萬六千八百元之第ＡＬ0000000號支票一張，雖未經扣案，然不能
    證明確已滅失，仍應依刑法第二百零五條規定宣告沒收。
據上論斷，應依刑事訴訟法第三百六十九條第一項前段、第三百六十四條、第二百九
十九條第一項前段，刑法第二十八條、第三百二十條第一項、第二百零一條第一項、
第四十七條、第五十五條、第二百零五條、罰金罰鍰提高標準條例第一條前段，判決
如主文。
本案經檢察官蔡瑞宗到庭執行職務。
中      華      民      國    九十一    年      五      月      二      日
                              臺灣高等法院刑事第十七庭
                                  審判長法  官  陳  正  雄
                                        法  官  許  宗  和
                                        法  官  許  錦  印
右正本證明與原本無異。
如不服本判決應於收受送達後十日內向本院提出上訴書狀，其未敘述上訴之理由者並
得於提起上訴後十日內向本院補提理由書（均須按他造當事人之人數附繕本）。
                                        書記官  楊  妙  恩
中      華      民      國    九十一    年       五     月     三       日
附錄：本案論罪科刑法條全文
刑法第二百零一條：
意圖供行使之用，而偽造、變造公債票、公司股票或其他有價證券者，處三年以上十
年以下有期徒刑，得併科三千元以下罰金。
行使偽造、變造之公債票、公司股票或其他有價證券，或意圖供行使之用，而收集或
交付於人者，處一年以上七年以下有期徒刑，得併科三千元以下罰金。
